最　高　行　政　法　院　判　決
　　　　　　　　　　　　　　　　　　 96年度判字第00457號
上　訴　人　宜蘭縣羅東地政事務所
代　表　人　甲○○
參　加　人　丁○○
被 上訴 人　乙○○
　　　　　　丙○○
上列當事人間因建物登記事件，上訴人對於中華民國94年7月14
日臺北高等行政法院93年度訴字第2436號判決，提起上訴，本院
判決如下：
　　主  文
上訴駁回。
上訴審訴訟費用由上訴人負擔。
　　理  由
一、坐落宜蘭縣羅東鎮○○段112地號土地共有人之一之石慈民
    ，於民國90年7月23日代位申請就該土地上之同段27建號建
    物辦理滅失登記，上訴人審查後予以核准，並以90年8月21
    日90羅地一（11）字第9192號函通知被上訴人，並就原發建
    物所有權狀隨同公告作廢。被上訴人不服，提起訴願，遭決
    定駁回，遂提起行政訴訟。主張：（一）上訴人係主動依宜
    蘭縣縣政府指示辦理滅失登記，而非依土地登記規則第33條
    之規定，由土地所有權人代位申請為滅失登記。（二）上訴
    人原有之登記資料記載系爭建物原位在坐落羅東鎮○○○段
    172之5地號土地上，建物號數為159，本國式，木磚造店舖
    自用，建坪102坪，停仔腳28坪，合計130坪。嗣因更換登記
    簿，重新整編為146建號，74年地籍重測公告確定，重測後
    改編為信義段27建號。被上訴人所有坐落信義段114地號土
    地上之建物（建物門牌宜蘭縣羅東鎮○○路46號），依宜蘭
    縣稅捐稽徵處羅東分處房屋稅籍證明書中「折舊年數」欄記
    載，折舊年數為67年，該建物之建築樣式、材質、建築地坪
    面積、建築物之屋齡與原登記資料均相符，足證其為信義段
    27建號之建物無誤，是系爭建物並未滅失。本件有前開錯誤
    情形，實因前述土地辦理重測並為分割時，未同時辦理建物
    轉載，致建物實際所在之土地地號與登記地號不符；又該建
    物位於信義段114地號土地上，並未滅失，上訴人竟對之辦
    理建物滅失登記，並將原發建物所有權狀隨同公告作廢，嚴
    重影響被上訴人權益等語，為此求為撤銷原處分及訴願決定
    。
二、上訴人則以：（一）石世民、丁○○、石世雄、石惠民、石
    澤民、石慈民、石維雄等7人共有坐落羅東鎮○○段112地號
    土地，共有人之一之石慈民於90年7月23日，代位向上訴人
    申請該土地上建物（同段27建號）之滅失登記，上訴人據以
    辦理，經核與土地登記規則第33條之規定，並無不合。（二
    ）依被上訴人指界之建物測量結果，信義段114地號土地上
    建物門牌，分為羅東鎮○○路40、42、44及46號等4棟，一
    層為鐵筋加強磚造，面積計約382.33平方公尺（原判決誤載
    為382,033平方公尺）；二層部分為磚木造，部分為鐵筋加
    強磚造，面積計約382.33平方公尺（原判決誤載為382,033
    平方公尺）；三層為鐵皮屋，面積約79.46平方公尺（原判
    決誤載為79,046平方公尺），與原登記建物信義段112地號
    土地上27建號建物（原門牌為羅東鎮○○路188之4號，於89
    年10月16日更正為公正路46號），與登記面積一層338平方
    公尺，二層93平方公尺，及構造資料不符。又由於年代久遠
    ，該期間內建物是否曾拆除、改建或增建，抑或易地重建等
    ，實無可考，故土地所有權人依土地登記規則第33條之規定
    ，代位申請不存在於信義段112地號土地上建物之滅失登記
    ，上訴人自無否准之理等語，資為抗辯。
三、原審斟酌全辯論意旨及調查證據之結果，以：（一）按所謂
    建物滅失，係指已登記之建物，因天然或人為因素已不存在
    之法律事實；故須原有建物確已不存在，其建物之滅失登記
    ，始為適法。查本件羅東鎮○○段27建號建物，雖登記位在
    坐落羅東鎮○○段112地號土地上，惟該建物事實上尚存在
    於同段114地號土地上，嗣後因門牌整編，更正為公正路40
    、42、44及46號等情，業據被上訴人陳述甚明，且提出房屋
    稅籍證明書、房屋稅繳納通知書、房屋稅單、門牌證明書、
    土地轉載流程表、建物謄本、土地登記簿謄本、建物測量申
    請書、系爭建物照片等件影本為證，其情形為上訴人所不否
    認（見原審94年7月7日言詞辯論筆錄第2頁、第3頁），足見
    該建物並無上訴人所稱已滅失之事實，故上訴人90年8月21
    日90羅地一（11）字第9192號函所載，信義段27建號因已滅
    失，‧‧‧代位申請建物滅失登記，經核符合規定云云，與
    系爭建物存在之事實，尚有出入。又上訴人依該函，將系爭
    建物原發建物所有權狀隨同公告作廢之處分，亦損及被上訴
    人之權利，於法尚有未合。（二）上訴人以石慈民代位申請
    羅東鎮○○段112地號土地上27建號建物之滅失登記，經實
    地派員勘查，並無不合為由，而予核准，並就原發建物（同
    段27建號）所有權狀隨同公告作廢，難謂適法等詞，為判斷
    基礎，因而撤銷訴願決定及原處分。
四、本院查：（一）原審以前開理由判決撤銷訴願決定及原處分
    ，經核並無不合。（二）上訴人提起上訴雖主張：１、原審
    未查證被上訴人所提出之房屋稅稅籍證明、房屋稅繳納通知
    書、房屋稅單、門牌證明書，是否適用於本件，即逕自認定
    系爭建物並無滅失，有違最高法院40年台上字第126號判例
    意旨（繳納房屋稅之收據，非即為房屋所有權人之證明）；
    況本件房屋稅繳納通知書所載之納稅義務人為陳新田，並非
    被上訴人，原審以該房屋稅繳納通知據為該建物事實上存在
    於同段114地號土地上之依據，原判決有違證據法則、論理
    法則，顯有不適用法規之違背法令。２、坐落羅東鎮○○段
    114地號土地上有4棟建物，4個門牌號碼，於59年以前分別
    為公正路40、42、44及46號，建物所有權人為陳新田。惟查
    原登記位於同段112地號土地上之系爭27建號建物，係1棟建
    物1個門牌號碼，於89年10月16日門牌始由原和平路188之4
    號更正為公正路46號，足證位於信義段114地號土地上之4棟
    建物之4個門牌號碼，絕非系爭27建號建物之1個門牌號碼，
    經門牌整編所更正，原審逕認「嗣因門牌整編，更正為40、
    42、44及46號‧‧‧足見該建物（即27建號）並無上訴人所
    稱已滅失之法律事實」，顯違證據法則。３、上訴人於原審
    言詞辯論期日，對於被上訴人所提出之證物，從未表述「不
    否認」，原審認為其情形為上訴人所不否認，顯有違誤。另
    上訴人曾提出臺灣高等法院委託上訴人測量上開信義段114
    地號土地上建物現況所作測量成果圖，其與系爭27建號建物
    ，二者不論門牌號碼、建物構造及各層面積等，均不相同，
    故上訴人於該測量成果圖載明「羅東鎮○○段27號‧‧‧是
    否信義段114地號上建物並無可考。」惟原審未經實地勘驗
    應證事實，即逕自認定：「該建物（按即系爭27建號建物）
    事實上尚存在於同段114地號上」，顯然其認定事實與卷內
    資料不符。４、被上訴人申請就系爭建物變更所在土地地號
    一事提起之行政訴訟，業經本院92年度判字第1842號判決駁
    回確定在案，上訴人於原審提出該判決，此有利上訴人之攻
    防方法，原審未予採取，惟何以不採，未於判決理由內說明
    ，顯有判決不適用法規、不備理由之處。５、原審認信義段
    112地號土地之共有人之一石慈民於90年7月23日代位向上訴
    人申請該地上之建物滅失登記，與土地登記規則第33條之規
    定，並無不合，卻又謂上訴人受理該案並予核准，嗣又發函
    通知被上訴人，謂原發建物所有權狀隨同公告作廢之處分，
    難謂適法，判決顯有矛盾。６、被上訴人以上開信義段112
    地號土地目前面積「211平方公尺」來推論分割以前有關建
    物登記之事，更言上訴人未正確轉載登記，實已誤導並混淆
    事實等語。（三）查依原審調查得之部分證據可得證明之事
    項，與原審所為之事實認定，固有部分不同情形，例如依羅
    東鎮○○段112地號土地上之系爭27建號建物之登記簿及門
    牌證明，該建物原係1棟建物，1個門牌號碼，於89年10月16
    日門牌始由原登記之和平路188之4號更正為公正路46號，與
    原審認定系爭建物有4個門牌者不符；臺灣高等法院委託上
    訴人測量同段114地號土地上之建物現況所作測量成果圖所
    示，與系爭27建號建物相關登記資料，二者不論門牌號碼、
    建物構造及各層面積等，均不相同等情形。惟與原審認定事
    實所憑之證據不同之前開證據，均非屬認定事實之重要因素
    ，原審依其職權就該部分證據不予採取，並依被上訴人提出
    之房屋稅籍證明書、土地轉載流程表、建物測量申請書等作
    成前開事實認定，核無不合。另本院92年度判字第1842號判
    決，固就被上訴人請求撤銷上訴人否准變更系爭建物所在土
    地地號處分之行政訴訟，予以駁回，惟該判決係因上訴人通
    知被上訴人就信義段114地號土地上之建物登記情形與實際
    情形不符部分予以補正，被上訴人逾期未能補正而予駁回，
    並未明確認定本件27建號建物非位於坐落羅東鎮○○段114
    地號土地上，始予駁回，是原審未採本院92年度判字第1842
    號判決之結果而未為理由說明，對原判決之結果並無影響。
    至上訴人其餘主張，無非係就原審取捨證據認定事實之職權
    行使，指摘原判決不當，求為廢棄，尚難認係有理由，應予
    駁回。
據上論結，本件上訴為無理由，爰依行政訴訟法第255條第1項、
第98條第3項前段，判決如主文。
中　　華　　民　　國　　96　　年　　3　　 月　　22　　日
                  第二庭審判長法  官　鄭　淑　貞
                              法  官  黃　合　文
                              法  官　吳　明　鴻
                              法  官　鄭　小　康
                              法  官　帥　嘉　寶
以  上  正  本  證  明  與  原  本  無  異
中　　華　　民　　國　　96　　年　　3　　 月　　22　　日
　　　　　　　　　　　　　　　書記官　阮　桂　芬
